【裁判字號】    98,訴,1209
【裁判日期】    981204
【裁判案由】    侵權行為損害賠償
【裁判全文】
臺灣士林地方法院民事判決              98年度訴字第1209號
原      告  甲○○
被      告  乙○○
上列當事人間請求損害賠償事件，本院於民國98年11月23日言詞
辯論終結，判決如下：
    主  文
被告應給付原告新台幣捌萬元。
原告其餘之訴駁回。
訴訟費用由被告負擔百分之八，餘由原告負擔。
本判決第一項得假執行。
    事實及理由
一、原告起訴主張，原告原承租被告所有門牌號碼係台北市○○
    區○○路139 號3 樓之8 房屋（以下簡稱系爭房屋）居住，
    並曾與被告因租金事宜發生訴訟糾紛而簽立和解契約，約定
    由原告胞弟代為給付租金、管理費新台幣（下同）7 萬元後
    ，原告得居住至民國98年4 月30日。惟期間屆至後，原告要
    求延期遷讓房屋，但被告並不同意，被告遂於98年5 月1 日
    上午自行將系爭房屋之用水開關關閉，使原告無法用水，企
    圖使原告自行遷出系爭房屋，並於98年5 月6 日將系爭房屋
    之木門拆毀，擅自將原告置於屋內之物品打包後送至原告胞
    弟住處外置放，以致於造成原告之子女出生證明、結婚證書
    、結婚照片、清潔公司客戶名單、客戶學校內部設計圖、照
    顧服務證、郵局、銀行存摺之遺失，及冰箱、液晶電視、熱
    水器、冷氣、雙人床等物品之損害，且使原告精神上受到極
    大之痛苦。因此，依據侵權行為法律關係，請求被告就其財
    產上及非財產上（精神上）之損害共計100 萬元，加以賠償
    。
二、被告則不否認在98年5 月1 日將系爭房屋之用水開關關閉及
    在98年5 月6 日將系爭房屋之木門拆毀、並擅自進入屋內打
    包原告之個人物品。但否認造成原告文件之遺失及物品之毀
    損等情。辯稱，因原告不守信用，不願在和解契約所定期限
    遷出系爭房屋，對於被告遷出系爭房屋之要求，相應不理，
    因而出此下策等語。聲明請求駁回原告之訴。
三、經查：
（一）原告與被告就系爭房屋之租賃關係成立和解契約，且原告
      必須在98年4 月30日遷出系爭房屋之事實，為兩造所不爭
      執，並有和解書乙紙在卷可參，堪信為真。故依據和解契
      約原告確實在98年4 月30日之後即無正當權源占有使用系
      爭房屋，而必須遷出系爭房屋。
（二）原告雖於98年4 月30日之後即無占用系爭房屋之正當權源
      ，而被告固有請求被告遷讓之權利，但國家設立法院，以
      解決私人之民事糾紛，並不許人民以自力之方式，強制實
      現其權利，以免更添糾紛。故民事糾紛應由當事人以訴訟
      方式取得勝訴判決，再執該勝訴判決，聲請強制執行，以
      實現其權利。準此，本件被告在私法上雖得請求原告自系
      爭房屋遷出，但必須取得勝訴判決後，聲請對原告為遷出
      系爭房屋之強制執行。本件被告未經取得勝訴判決即以關
      閉用水開關及毀壞系爭房屋木門、擅自打包原告物品並將
      物品宜置他處，此應有侵害原告之安全居住之人格權，且
      情節重大。準此，原告主張其權利受侵害，尚為可採。
（三）按因故意或過失，不法侵害他人之權利者，負損害賠償責
      任。不法侵害他人之身體、健康、名譽、自由、信用、隱
      私、貞操，或不法侵害其他人格法益而情節重大者，被害
      人雖非財產上之損害，亦得請求賠償相當之金額，民法第
      184 條第1 項前段、第195 條第1 項定有明文。被告侵害
      原告安全居住之人格權，且情節重大，原告請求被告賠償
      其非財產上之損害，洵屬有據。本院審酌兩造之學經歷、
      家庭狀況等，及兩造間因租賃之糾紛由來已久，本次被告
      為收回系爭房屋所採取之手段固然為法所不許，但原告於
      租賃契約屆至，仍以種種藉口，不願依據約定遷移，仍占
      用系爭房屋亦有可歸咎之處等情，認為原告請求非財產上
      之損害，在8 萬元之範圍內為適當，應予准許，逾此數額
      之請求，為無理由，應予駁回。
（四）原告另主張其文件因被告擅自拆毀木門及打包物品而遺失
      ，另部分電器用品亦遭毀損等情，惟被告堅詞否認其造成
      原告物品遺失或毀損。而原告就文件之遺失及物品毀損等
      情均未能提出證據證明之，自難逕為採信。因此，原告請
      求被告賠償其文件遺失及電器用品毀損之損害，則難謂有
      理，不能准許，應駁回起訴。
四、本件判決所命給付之金額未逾50萬元，爰依據民事訴訟法第
    389 條第1 項第5 款，依職權為假執行之宣告。
五、訴訟費用之負擔：民事訴訟法第79條。
中    華    民    國    98    年    12    月    4     日
                  民事第一庭  法  官  黃珮禎
以上正本證明與原本無異。
如對本判決上訴，應於判決送達後20日內向本院提出上訴狀。
中    華    民    國    98    年    12    月    7     日
                              書記官  劉奕湘


司法院資訊處製作；財團法人民間司法改革基金會備份。
